臺灣士林地方法院民事裁定　　　　　　　 100年度法字第43號
聲　請　人　謝容舟
上列聲請人聲請變更財團法人台北市陽明山謝氏宗親會捐助章程
，本院裁定如下：
    主  文
財團法人台北市陽明山謝氏宗親會第十條、第十七條准予補充變
更如附表「修正後條文」欄第十條、第十七條所示。
聲請人其餘聲請駁回。
聲請程序費用新臺幣壹仟元由聲請人負擔。
    理  由
一、按財團之組織及其管理方法，由捐助人以捐助章程或遺囑定
    之。捐助章程或遺囑所定之組織不完全，或重要之管理方法
    不具備者，法院得因主管機關、檢察官或利害關係人之聲請
    ，為必要之處分，民法第62條定有明文。是依該條規定聲請
    法院就捐助章程為必要處分者，以財團之組織不完全，或重
    要之管理方法不具備為要件。而所謂財團之組織不完全者，
    例如財團內部之董事會或監察人之組織不完全；所謂重要之
    管理方法者，例如董監事之任免方式、董事會執行事務之決
    議方法及財團財產之管理方法等（臺灣高等法院85年度抗字
    第497 號裁定意旨參照）。
二、聲請意旨略以：聲請人為財團法人台北市陽明山謝氏宗親會
    之董事長，茲因該法人捐助章程所定之組織不完全，重要之
    管理方法不具備，乃於民國98年12月20日經第6 屆第9 次董
    事會決議，修正捐助章程如附表「修正後條文」欄所示之內
    容，爰依法聲請准予補充變更章程等語。並提出第6 屆第9
    次董事會會議紀錄、臺北市政府社會局函、捐助章程、修正
    條文對照表、法人登記證書等影本各1 件為證。
三、經查：聲請人聲請准予補充變更財團法人台北市陽明山謝氏
    宗親會捐助章程如附表所示，就附表「修正後條文」欄第10
    條、第17條部分，核與財團法人之立法精神不違背，且與民
    法有關法人之規定亦無抵觸，其聲請補充或變更章程，尚無
    不合，應予准許。
四、如附表「修正後條文」欄第7 條、第14條、第15條部分：
  (一)如附表「修正後條文」欄第7 條部分：
    按有關財團法人設立宗旨之變更、增訂業務範圍及財團目的
    事業之變更，均屬財團目的之變更，並無涉及財團之組織及
    管理方法之事項；而財團目的之變更，依民法第65條規定，
    則應由主管機關斟酌捐助人之意思為之（最高法院85年度臺
    抗字第320 號裁定意旨參照）。經核，附表「修正後條文」
    欄第7 條係關於財團法人目的事業之變更，屬財團目的之變
    更，並無涉及財團之組織及管理方法之事項，為財團設立時
    應登記之事項，其變更乃財團主管機關之許可事項，財團於
    取得主管機關之許可後，得逕向該法人事務所所在地之地方
    法院登記處聲請變更登記，非屬民法第62條聲請法院民事庭
    為章程必要處分之事項。
  (二)如附表「修正後條文」欄第14條、第15條部分：
    上開條文內容，僅係為符合臺北市財團法人暫行管理規則而
    為之文字修正，核與財團法人「組織不完全」、「重要管理
    方法不具備」均無涉。揆諸前揭說明，上開部分均屬無庸法
    院裁定許可之事項。從而，此部分聲請，於法尚有未合，不
    應准許。
五、爰裁定如主文。
中    華    民    國   100    年    10    月    31    日
                  民事第二庭  法  官  馬傲霜
以上正本證明與原本無異。
如對本裁定抗告，應於裁定送達後10日內向本院提出抗告狀，並
繳納抗告費新臺幣1,000 元。
中    華    民    國   100    年    11    月    3     日
                              書記官  張方俞
附表：
┌────────────────────┬────────────────────┐
│ 修       正       後       條       文 │ 修       正       前       條       文 │
├─────┬──────────────┼─────┬──────────────┤
│條      次│內                        容│條      次│內                        容│
├─────┼──────────────┼─────┼──────────────┤
│第  七  條│本財團依照有關法令之規定，並│第  七  條│本財團依照有關法令之規定，並│
│          │視實際需要及財力狀況辦理下列│          │視實際需要及財力狀況辦理下列│
│          │事項：                      │          │事項：                      │
│          │(一)維修辦公廳舍。            │          │(一)維修辦公廳舍。            │
│          │(二)舉辦復興中華文化祭祀先賢及│          │(二)舉辦敬老活動。            │
│          │  敬老活動。                │          │(三)舉辦各種技藝講習會。      │
│          │(三)舉辦各種技藝講習會。      │          │(四)濟助孤寡老弱貧苦戶。      │
│          │(四)濟助孤寡老弱貧苦戶。      │          │(五)舉辦節日各種康樂活動，並慰│
│          │(五)舉辦節日各種康樂活動，並慰│          │  問貧苦戶。                │
│          │  問貧苦戶。                │          │(六)提供獎助學金。            │
│          │(六)提供獎助學金。            │          │(七)接受主管機關指導辦理事項。│
│          │(七)接受主管機關指導辦理事項。│          │                            │
├─────┼──────────────┼─────┼──────────────┤
│第  十  條│董事、常務董事、董事長、監察│第  十  條│董事、常務董事、董事長、監察│
│          │人任期均為三年，如經遴聘或連│          │人任期均為四年，如經遴聘或連│
│          │選得連任之。                │          │選得連任之。                │
├─────┼──────────────┼─────┼──────────────┤
│第 十四 條│本財團設執行長一人及會計、出│第 十四 條│本財團設執行秘書一人及會計、│
│          │納各一人，由董事長提名，經董│          │出納各一人，由董事長提名，經│
│          │事會同意後聘任之。必要時得增│          │董事會同意後聘任之。必要時得│
│          │聘其他人員若干人，均由執行長│          │增聘其他人員若干人，均由執行│
│          │提請董事長決定之。前項人員得│          │秘書提請董事長決定之。前項人│
│          │酌支薪津或車馬費。          │          │員得酌支薪津或車馬費。      │
├─────┼──────────────┼─────┼──────────────┤
│第 十五 條│董事會每年最少召開二次，常務│第 十五 條│董事會每六個月召開一次，常務│
│          │董事會每三個月召開一次，如董│          │董事會每三個月召開一次，如董│
│          │事長認為必要或有二分之一以上│          │事長認為必要或有二分之一以上│
│          │之董事召開臨時會議，均由董事│          │之董事召開臨時會議，均由董事│
│          │長召集之，並擔任主席，董事長│          │長召集之，並擔任主席，董事長│
│          │因故缺席時，由出席常務董事互│          │因故缺席時，由出席常務董事互│
│          │推一人擔任主席，執行長得列席│          │推一人擔任主席，執行秘書得列│
│          │會議，並於會前報請主管機關備│          │席會議，並於會前報請主管機關│
│          │案。                        │          │備案。                      │
├─────┼──────────────┼─────┼──────────────┤
│第 十七 條│本會會議須由董事或常務董事過│第 十七 條│本會會議須由董事或常務董事過│
│          │半數之出席，方得開會，其決議│          │半數之出席，方得開會，其決議│
│          │以出席董事或常務董事過半數之│          │以出席董事或常務董事過半數之│
│          │同意行之。可否同數，取決於主│          │同意行之。可否同數，取決於主│
│          │席。如遇董事改選或辦理財產變│          │席。如遇董事改選或辦理財產變│
│          │更登記等重大事故，應有董事三│          │更登記等重大事故，必須三分之│
│          │分之二出席，董事二分之一之決│          │二以上親自出席，出席董事三分│
│          │議。會議應作成紀錄，由主席簽│          │之二以上同意方為有效。會議應│
│          │名蓋章，連同出席董事之簽名一│          │作成紀錄，由主席簽名蓋章，連│
│          │併保存，並於會議後十日內將是│          │同出席董事之簽名一併保存，並│
│          │項紀錄報主管機關備查及分發各│          │於會議後十日內將是項紀錄報主│
│          │董事。                      │          │管機關備查及分發各董事。    │
└─────┴──────────────┴─────┴──────────────┘